【裁判字號】    90,交訴,138
【裁判日期】    901017
【裁判案由】    過失致死
【裁判全文】
臺灣屏東地方法院刑事判決                          九十年度交訴字第一三八號
    公  訴  人  臺灣屏東地方法院檢察署檢察官
    被      告  乙○○
右列被告因過失致死案件，經檢察官提起公訴（九十年度偵字第三○七六號），本院
判決如左：
    主  文
乙○○因過失致人於死，處有期徒刑伍月，如易科罰金，以參佰元折算壹日。
    事  實
一、乙○○於民國九十年三月二十二日上午九時五十分許，駕駛車號Ｓ八─二七四五
    號自用小客車，沿屏東縣屏東市○○路，由西向東，往復興陸橋方向行駛，途經
    民族路與逢甲路三叉路口時，本應注意汽車超車時，應與前車左側保持半公尺以
    上之間隔超過，而依當時情形又無不能注意之情事，惟竟疏未保持安全間隔，即
    超越前側、由簡秀琴所騎乘、沿民族路行駛而欲往屏東市○○路聯信銀行之ＷＭ
    Ｚ－六四七號機車，致擦撞該機車左把手剎車握桿處。簡秀琴所乘機車之左把手
    剎車握桿處因遭乙○○超車自後方撞擊而「向前」彎曲，車身並因此受力失去控
    制倒地而向前拖行滑動，造成四點八公尺之刮地痕，簡秀琴則因之受有頭部外傷
    合併顱內出血，硬腦膜下出血及頭皮等多處擦傷，經送醫後，仍於同日九時五十
    分許，因頭部外傷併顱內出血不治死亡。乙○○於警方接獲報案到場處理，尚不
    知何人為肇事者時，主動向到場之警員丘修名坦承為肇事者，嗣並接受裁判。
二、案經屏東縣警察局屏東分局報請台灣屏東地方法院檢察署檢察官偵查起訴。
    理  由
一、訊據被告乙○○固坦認有於前開時、地與簡秀琴所乘機車發生擦撞，致簡秀琴受
    傷死亡等事實，惟矢口否認其有何過失，辯稱：伊係沿民族路直行，並沒有超車
    ，被害人簡秀琴則不知從何處突然駛出，撞擊伊車之右側後倒地云云。經查：
    (一)右開事實業據證人即在肇事現場附近排班之計程車司機許永結證稱：「兩車同
      向，機車與汽車碰撞後（我）才看見，機車就倒地，機車騎士正面倒地後，安
      全帽就滾出去了。」（偵卷第三十九頁）及證人即被害人之子甲○○證述：「
      我只知道（我母親簡秀琴）要去聯信銀行辦事。」等語在卷供憑（偵卷第三十
      九頁）。並有現場照片十一張、道路交通事故調查報告表、車禍現場處理報告
      及勘驗筆錄各乙份附卷可稽。
    (二)被告雖然以車禍之發生係遭被害人駕車自後側追撞所致云云為辯：惟被告已迭
      於警訊及偵查中供承肇事前並未注意被害人之來車（偵卷第十頁、第二十六頁
      背面參照），故其辯稱係遭被害人追撞云云，即屬臆測之詞，尚難遽採。再觀
      諸被害人所乘機車，其車輛左把手剎車握桿「向前」彎曲之嚴重程度（偵卷第
      二十頁、第四十二頁、第四十三頁所附照片打圈處參照），已足以證明被害人
      機車所受外力撞擊之方向乃「由後往前」無疑，蓋若係被害人主動向前撞擊被
      告車身，則其左把手剎車握桿，應「向後」彎曲方是；且被告汽車右側凹陷部
      位與被害人機車左把手剎車握桿位之高度復相吻合（九十年相字第二○五號卷
      第四十二頁背面及第四十三頁所附照片參照），綜上跡證，堪認本件車禍之發
      生，應係被告「自後向前」擦撞被害人機車倒地，而非被害人自後追撞被告汽
      車甚明，被告前開所辯云云顯與事實不符，洵難採信。
    (三)又被告另辯稱：伊案發時係沿逢甲路直行，並未超車云云。然自卷附道路交通
      事故調查報告表所繪之事故現場圖觀之，肇事地點所在之民族路段，與被告尚
      未經過中山路前之民族路段，均屬直行道，並無彎曲。是被告若沿民族路，通
      過中山路由西向東直行，而未超車，則其行駛路線，應在民族路中央雙黃實線
      之延伸線上，或在該延伸線之右側區域內（如附圖一斜線部分）較為合理，惟
      查被害人機車倒地所遺留之刮地痕及被告車輛肇事時之停放位置，竟均在民族
      路中央雙黃實線之延伸線左側區域內（如附圖二斜線部分），顯已向左偏離原
      先直行路線。復參諸被害人之車輛係遭被告「自後向前」撞擊，有如前述，足
      證車禍之發生，應係被告欲自被害人之左後方超越被害人所騎乘之機車時，未
      保持安全距離所致無訛，被告辯稱案發時係沿民族路直行，並未超車云云，也
      與事實不符，應為事後卸責之詞，不足採信。
二、按汽車超車時，應於前車左側保持半公尺以上之間隔超過，道路交通安全規則第
    一百零一條第五款對此定有明文。被告為汽車駕駛人，自應注意遵守前開規定。
    又事故發生當時天候晴朗、日間有自然光線，視距良好、無障礙物等情，亦經卷
    附道路交通事故調查報告表記載明確，可證被告當時並無不能注意之情事，惟其
    竟疏未注意被害人與之車距已甚為接近，又未注意遵守上開規定保持安全距離超
    車，遂致肇事，就本件車禍之發生自有過失。本案經送台灣省車輛行車事故覆議
    鑑定委員會鑑定結果，亦與本院持相同見解，茲有該會府覆議字第九○一一九四
    號鑑定書一分附卷可資佐證。而被害人簡秀琴確因本件車禍受有頭部外傷併顱內
    出血致死亡乙節，已經台灣屏東地方法院檢察署檢察官督同法醫師相驗屬實，並
    製有勘驗筆錄、相驗屍體證明書及驗斷書附卷可稽，足證被告之過失行為與被害
    人之死亡間確有相當因果關係。本件事證已臻明確，被告犯行洵堪認定，應依法
    論科。
三、核被告乙○○所為，係犯刑法第二百七十六條第一項之過失致人於死罪。又被告
    於肇事後、有偵查犯罪權限之機關或人員尚不知為何人肇事前，向到場員警丘修
    名坦承為肇事者，嗣並接受裁判等情，業據屏東縣警察局交通隊警員丘修名向檢
    察官報告屬實，有該警員丘修名製作之車禍現場處理報告乙紙附卷可按，爰依刑
    法第六十二條前段之自首規定，減輕其刑。茲審酌被告之素行，於本案中之過失
    程度，其過失行為致生被害人死亡之結果，事後雖有意賠償被害人家屬，惟因雙
    方就賠償金額未能達成合意，故未賠償，於偵、審中又將肇事原因推卸予被害人
    等一切情狀，爰酌情量處如主文所示之刑，並諭知易科罰金之折算標準，以資懲
    儆。
據上論斷，應依刑事訴訟法第二百九十九條第一項前段，刑法第二百七十六條第一項
、第六十二條前段、第四十一條第一項，罰金罰鍰提高標準條例第一條前段、第二條
，判決如主文。
中      華      民      國      九十     年      十     月    十七      日
                                      臺灣屏東地方法院交通法庭
                                         法  官   王以齊
右正本證明與原本無異。
對於本判決如有不服應於收受送達後十日內向本院提出上訴書狀上訴於台灣高等法院
高雄分院並按他造當事人之人數附具繕本。
                                         書記官   林天化
中      華      民      國      九十     年      十     月     十九     日
附錄本判決論罪之法條：
刑法第二百七十六條
因過失致人於死者，處二年以下有期徒刑、拘役或二千元以下罰金。
從事業務之人，因業務上之過失犯前項之罪者，處五年以下有期徒刑或拘役，得併科
三千元以下罰金。


司法院資訊處製作；財團法人民間司法改革基金會備份。
